臺灣臺中地方法院交通事件裁定　　　　95年度交聲字第1141號
原處分機關　交通部公路總局臺中區監理所
受處分人　　甲○○
上列受處分人因違反道路交通管理處罰條例案件，對於交通部公
路總局臺中區監理所於民國95年10月23日所為之處分（原處分案
號：中監違字第裁60－I00000000號裁決書）聲明異議，本院裁
定如下：
    主  文
原處分撤銷。
甲○○不罰。
    理  由
一、按犯罪事實應依證據認定，無證據不得認定其犯罪事實；又
    不能證明被告犯罪者，應諭知無罪之判決，刑事訴訟法第15
    4條第2項、第301條第1項分別定有明文。法院受理交通事件
    ，準用刑事訴訟法之規定，道路交通管理處罰條例第89條前
    段亦定有明文，且認定不利於被告之事實須依積極證據，苟
    積極證據不足為不利於被告事實之認定時，即應為有利於被
    告之認定（最高法院30年臺上字第816號判例參照），又參
    酌最高法院76年臺上字第4986號判例「認定犯罪事實所憑之
    證據，雖不以直接證據為限，間接證據亦包括在內，然而無
    論直接證據或間接證據，其為訴訟上之證明，須於通常一般
    之人均不致有所懷疑，而得確得其為真實之程度者，始得據
    為有罪之認定，倘其證明尚末達到此一程度，而有合理之懷
    疑存在而無從使事實審法院得有罪之確信時，即應由法院為
    諭知被告無罪之判決」意旨，於法院審理行為人違反道路交
    通管理處罰條例案件時，當有其適用；故法院於審理行為人
    違反道路交通管理處罰條例案件，當踐行完畢調查證據之程
    序後，為事實之認定時，如就原處分機關所認定之行為人違
    規之事實仍有合理之訴訟上懷疑，而無法百分之百確信行為
    人確有該當於道路交通管理處罰條例各該處罰條文之構成事
    件事實時，即應依訴訟上之待證事實「倘有懷疑，則從被告
    之利益作解釋」之證據法則，作對受處分人有利之認定。
二、原處分機關交通部公路總局臺中區監理所略以：異議人即受
    處分人甲○○於民國95年2月28日12時39分許，駕駛車牌號
    碼HJ-6507號自用小客車，在彰化縣溪州鄉○○路、莒光路
    口，因「不依號誌指示左轉彎」違規之情形，經彰化縣警察
    局依違反道路交通管理處罰條例第48條第1項第2款規定，以
    彰警交字第I00000000號舉發違反道路交通管理事件通知單
    舉發。異議人即受處分人未於期限內到案，遂於95年10月23
    日以中監違字第裁60－I00000000號裁決書處罰鍰新臺幣（
    下同）1,800元整，並計違規點數1點；逾期則依裁決書處罰
    主文規定裁處，於法並無不合等語。
三、本件受處分人略以：上開舉發違反道路交通管理事件通知單
    所載之車牌號碼HJ-6057號自用小客車不是伊所駕駛，亦未
    於前開違規期日在上開地點出現，又系爭告發單之簽名根本
    就不是伊的筆跡等語。
四、經查：
  (一)案外人李永瑱所有之車牌號碼HJ-6057號自用小客車，於95
    年2月28日12時39分許，在彰化縣溪州鄉○○路與莒光路口
    ，因駕駛人不依號誌指示左轉彎之違規，為警當場製單舉發
    乙情，業據證人即本件執勤員警彰化縣警察局北斗分局溪州
    分駐所丙○○○○到庭結證明確，並有舉發違反道路交通管
    理事件通知單、車號查詢汽車車籍資料各1份在卷可參。
  (二)證人李進忠於本院96年1月31日調查時到庭結證稱：「（問
    ：本案的舉發經過為何？）當初駕駛人沒有依照號誌指示行
    駛，當場有將駕駛及車輛攔下舉發。（問：是否為在場之人
    ？）因為案發至今已近1年，已經記不起來了。（問：本案
    是否有請駕駛人提出證件？）因案發迄今已近1年，已經記
    不起來了。（問：是否可以確定是在場的受處分人？）時間
    太久了，無法確定。」等語，可見證人即舉發之警員李進忠
    當時所取締之駕駛人是否即為受處分人甲○○本人已非無疑
    。
  (三)又受處分人甲○○於本院96年1月31日調查時亦稱：「（問
    ：HJ-6507號自小客車是否為你所有？）不是。（問：有無
    開過該部車？）沒有，我自己有3部車。（問：是否認識乙
    ○○？）我不認識。（問：有無跟他人借過上開車號之自小
    客車使用過？）沒有。（問：在去年2月28日有無開車行經
    在彰化縣溪州鄉○○路？）沒有。（問：你個人證件有無遺
    失過？）我有遺失身分證過，我換新證以前已經遺失舊的身
    分證，所以我新的身分證寫補發，我大概從換新證之前1年
    就遺失。（問：舉發通知單上面的受處分人甲○○簽名是否
    為你所為？）不是。（問：你是否記得你去年2月28日在作
    何事？）我在我梧棲的店裡做便當，沒有開車到彰化去。」
    等語，足證本件舉發違規時間該車牌號碼HJ-6507號自小客
    車之駕駛人非受處分人甲○○本人堪予認定。
  (四)復參以上揭舉發違反道路交通管理事件通知單上收受通知聯
    者簽章欄上「甲○○」之簽名，該「甲○○」之簽名形式，
    與受處分人於異議狀上姓名欄、具狀人之簽名，及在本院訊
    問筆錄上親自書寫之簽名，互相核對、比較之結果，其間有
    關筆順、勾勒、轉折及收筆、書寫之慣性等書寫方式，均有
    明顯之不同，實難認為係屬同一人所為。
  (五)末查，受處分人並非本件違規車輛所有人，縱其姓名、年籍
    資料登錄於舉發單上，是否遭人冒名，尚有可疑，自不得僅
    憑舉發單上登載受處分人之姓名、年籍即率予認定本件受處
    分人確有卷附舉發違反道路交通管理事件通知單上所述之違
    規事實。是本件受處分人上開所辯，尚堪採信。本案復查無
    其他積極證據足以證明受處分人確於前揭時、地有違規之事
    實。從而，本件之違規人是否確為受處分人，即應再予詳查
    ，原處分機關遽以裁罰，即有未洽，是原處分應予撤銷，並
    為不罰之諭知。
五、綜上所述，本案證據尚有不足，揆諸首揭說明，原處分機關
    遽予裁罰尚未有洽，應認本件異議為有理由，爰撤銷原處分
    並另為受處分人不罰之諭知。
據上論斷，應依道路交通管理處罰條例第87條第2項、道路交通
案件處理辦法第20條，裁定如主文。
中　　華　　民　　國　　96　　年　　3 　　月　　28　　日
                  臺灣臺中地方法院交通法庭
 　                   法  官  吳崇道
上正本證明與原本無異。
如不服本裁定，應於送達後5日內，向本院提出抗告狀。
                      書記官  黃舜民
中　　華　　民　　國　　96　　年　　3 　　月　　28　　日
